【裁判字號】    90,交易,6
【裁判日期】    900315
【裁判案由】    公共危險等
【裁判全文】
臺灣士林地方法院刑事判決                              九十年度交易字第六號
    聲  請  人  臺灣士林地方法院檢察署檢察官
    被      告  乙○○
右列被告因過失傷害等案件，經檢察官聲請簡易判決處刑（八十九年度偵字第一０六
九七號），本院認為不宜以簡易判決處刑（八十九年度交簡字第八三九號），改依通
常程序審理，本院判決如左：
    主  文
乙○○因過失傷害人，處有期徒刑參月，如易科罰金以參佰元折算壹日。
    事  實
一、乙○○於民國八十九年四月二十日，駕駛車牌號碼ＤＵ—三八二七號自用小客車
    ，沿臺北市○○區○○路三段，由南向北方向行駛，於同日凌晨二時許，行經該
    路段東北引道口，欲右轉時，應注意轉彎車應讓直行車先行，而當時並無不能注
    意之情事，竟疏未注意貿然右轉，而與同向由甲○○所駕駛之ＢＣＵ—六五五號
    重型機車發生擦撞，致甲○○受有左橈骨遠端骨折，頭部外傷併腦震盪、左顴骨
    骨折、左眼挫傷等傷害。
二、案經被害人甲○○訴由臺北市政府警察局內湖分局移送臺灣士林地方法院檢察署
    檢察官偵查後聲請簡易判決處刑。
    理  由
壹、被訴過失傷害部分：
一、訊據被告乙○○對於右開犯罪事實坦承不諱，而被告如何過失肇事，亦據證人即
    被害人甲○○於警訊偵查及本院審理時指述綦詳，核與被告所陳大致相符，此外
    ，並有診斷證明書、道路交通事故調查報告表、談話紀錄表、補充資料表等在卷
    可佐。第按轉彎車應讓直行車先行，道路交通安全規則第一百零二條第六款定有
    明文。被告駕車自應注意上述道路交通安全規定。又依附卷之交通事故調查報告
    表所載，當時並無不能注意之情事存在，被告竟疏未注意及此，以致甲○○煞避
    不及而發生擦撞，並因而致告訴人甲○○受有如事實欄所載之傷害，是被告過失
    駕車肇事行為，與被害人甲○○所受之傷害結果間，具有相當因果關係，已足認
    定。綜上，本件事證明確，被告過失犯行洵堪認定，應予依法論科。
二、核被告乙○○所為，係犯刑法第二百八十四條第一項前段之過失傷害罪。爰審酌
    被告之智識程度、生活狀況及其過失程度、所生之危害、未與被害人達成和解並
    犯後坦承等一切情狀，量處如主文所示之刑。
三、又被告行為後，刑法第四十一條業於九十年一月十日修正公布，同年月十二日生
    效，舊法規定犯最重本刑三年以下有期徒刑以下之刑之罪，而受六個月以下有期
    徒刑或拘役之宣告，因身體、教育、職業、家庭之關係或其他正當事由，執行顯
    有困難者，得易科罰金，修正後刑法第四十一條第一項規定，凡犯最重本刑五年
    以下有期徒刑以下之刑之罪，而受六個月以下有期徒刑或拘役之宣告，均得易科
    罰金，比較新舊法之規定，以修正後之新法有利於行為人，自應依刑法第二條第
    一項前段規定，適用裁判時之新法，併予宣告易科罰金之折算標準。
貳、被訴公共危險部分：
一、聲請簡易判決意旨另以：被告乙○○明知飲酒後已不能安全駕駛動力交通工具，
    竟於八十八年四月二十日凌晨二時許之飲酒後，猶駕駛車號ＤＵ－三八二七號自
    用小客車，沿臺北市○○區○○路三段由南往北方向行駛，因認被告另涉犯刑法
    第一百八十五條之三之不能安全駕駛動力交通工具而駕駛罪嫌。
二、按「犯罪事實應依證據認定之，無證據不得推定其犯罪事實。」刑事訴訟法第一
    百五十四條定有明文。刑事訴訟制度受「倘有懷疑，則從被告之利益為解釋」、
    「被告應被推定為無罪」之原則所支配，故得為訴訟上之證明者，無論為直接或
    間接證據，須客觀上於一般人均不致有所懷疑，而達於確信之程度者，始可據為
    有罪之認定，倘其證明尚未達於「確信」之程度，而有合理可疑存在時，即難據
    以為被告之不利認定。換言之，在法律判斷上，即不能為被告有罪之認定。
三、聲請人認被告涉犯右揭罪嫌，無非以被告當時之酒精測試值達每公升０．一五毫
    克為據。惟按刑法第一百八十五條之三之「不能安全駕駛動力交通工具」，應依
    客觀之事實認定之，雖飲酒後酒精會使人之自主神經系統產生亢奮與認知功能的
    暫時性缺損，且酒後駕車之駕駛人對於移動景物的追蹤能力、經強光照射後恢復
    視力、監視四周之注意力，較平時缺乏等情，然人體對於酒精濃度之承受度，每
    因個人體質而異。況參以卷附行政院國軍退除役官兵輔導委員會台北榮民總醫院
    八十八年八月五日（八八）北總內字第二六八六八號函附附件一、二內容所示，
    依現在醫學研究文獻記載，酒精對於人體的影響程度乃依血中酒精濃度加以判斷
    ，人體內血液中酒精濃度，經測試數值達３０ｍｇ／ｄｌ（即呼氣酒精濃度為每
    公升０．二五毫克）之程度時，可能出現輕度協調功能降低之影響。則可知呼氣
    酒精測試值低於每公升０．二五毫克者，或可能產生動作變慢，思考力變差等情
    狀，然此並不當然等同於已達不能安全駕駛動力交通工具之程度，是已不能僅能
    以被告之呼氣酒精測試值達每公升０．一五毫克，即遽認被告不能安全駕駛動力
    交通工具。且參以被告於車禍發生時，並知即召警員警處理，且對於員警在當場
    製作交通談話紀錄表所為詢問事項，可以清楚回答，是已難認為其當時精神狀況
    及對於四周景物之注意力，暨對於緊急情狀之處理、對於外界事務之知覺、理念
    及判斷作用，明顯可知因飲酒之影響，而達於不能安全駕駛動力交通工具而駕駛
    之情形。再被告於肇事前雖曾飲酒，此固為被告所坦承，然堅決否認飲酒對於其
    駕車有何不良影響，而其肇事行為固有過失已如前述，惟通常之人縱未飲酒，亦
    有過失肇事之可能，是其肇事並非必然係因其飲酒行為而肇致，是不能遽予推斷
    被告之行為即該當上開刑法第一百八十五條之三之「不能安全駕駛動力交通工具
    」之構成要件。此外，復查無其他積極證據，足資證明被告涉有何不能安全駕駛
    交通動力工具而駕駛之犯行，即聲請人此部分論訴為不能證明，惟聲請人聲請簡
    易判決處刑意旨既以如此部分構成犯罪，則與前開論罪科行部分有牽連犯之裁判
    上一罪關係，是爰不另為無罪之諭知。
據上論斷，應依刑事訴訟法第四百五十二條、第二百九十九條第一項前段、刑法第二
百八十四條第一項前段、第二條第一項前段、第四十一條第一項前段、罰金罰鍰提高
標準條例第一條前段、第二條，判決如主文。
本案經檢察官黃惠玲到庭執行職務
中      華      民      國      九十      年      三      月十五    日
                                    臺灣士林地方法院刑事第一庭
                                        法  官  蕭  錫  証
右正本證明與原本無異。
如不服本判決，應於判決送達後十日內，向本院提出上訴狀。
                                        書記官  范  淑  芬
中      華      民      國      九十      年      三      月    十六    日
附錄本案論罪科刑法條：
刑法第二百八十四條第一項：
  因過失傷害人者，處六月以下有期徒刑、拘役或五百元以下罰金。致重傷者，處一
  年以下有期徒刑、拘役或五百元下罰金。


司法院資訊處製作；財團法人民間司法改革基金會備份。
